Inventaris van het archief van de Staatscommissie tot Voorbereiding van een Wijziging van de Woningwet, (1937) 1938-1941 (1950)
Nationaal Archief, Den Haag
Staatscommissie Voorbereiding Wijziging Woningwet
Staatscie. Woningwetswijziging
1937-1950
merendeel 1938-1941
B24104
0.90 meter; 36 inventarisnummers.
Normale geschreven, getypte en gedrukte documenten, geen bijzondere handschriften.
Nationaal Archief, Den Haag
Staatscommissie tot Voorbereiding van een Wijziging van de Woningwet.
Het archief bevat onder andere notulen en stukken van de plenaire vergaderingen, stukken betreffende de werkzaamheden van de redactiecommissie en de drie subcommissies, stukken betreffende de wijziging van de Woningwet, en diverse nota's onder andere op het gebied van woonwagens en woonschepen, luchtbescherming en ruimtelijke ordening op nationaal niveau. Van de nieuwe Staatscommissie is alleen het eindverslag aangetroffen.
Archiefvorming
Geschiedenis van de archiefvormer
De Staatscommissie tot voorbereiding van een wijziging van de Woningwet werd ingesteld bij kb van 16 Februari 1938 nr. 25 en geïnstalleerd op 22 Februari 1938.
Haar opdracht luidde te onderzoeken of en in welke mate de Woningwet 1901 aanvulling of wijziging behoefde, om de moeilijkheden te onderzoeken die zich voordeden bij de toepassing van de wet door haar tekst en haar systeem en om een ontwerpwet of ontwerpwijzigingswet met toelichting in te dienen. De financiële paragrafen van de Woningwet bleven uitdrukkelijk buiten beschouwing.
In haar installatievergadering benoemde de Staatscommissie uit haar midden een subcommissie die belast werd met het opstellen van een werkprogramma. Deze subcommissie stelde aan de Staatscommissie voor de vraagstukken in 3 hoofdgroepen te verdelen: stedebouwkundige vraagstukken, bouwtechnische vraagstukken en ordening van de woningproduktie.
Voor elk van de hoofdgroepen werd een subcommissie ingesteld onder leiding van de voorzitter van de Staatscommissie, mr.dr. K.J Frederiks. De secretaris van de Staatscommissie werd aan elke subcommissie als secretaris toegevoegd. De subcommissies stuurden hun stukken in bij het plenum van de Staatscommissie, die ze als ingekomen stukken behandelde in haar vergaderingen. Op 12 oktober 1938 werd een redactiecommissie ingesteld. Deze commissie hield de notulen van haar vergaderingen apart. Zij stelde het voorontwerp van wet samen dat op 4 maart 1939 verscheen.
Voordat de Staatscommissie haar werkzaamheden begon, had de Minister van Binnenlandse Zaken advies gevraagd aan Gedeputeerde Staten van de provincies over een eventuele wijziging van de Woningwet. De Staatscommissie bracht op 26 april 1940 haar eindverslag uit met de tekst van de ontwerpwet en de toelichting. Deze ontwerpwet werd niet meer in het parlement behandeld wegens het uitbreken van de Tweede Wereldoorlog.
In 1947 werd besloten om opnieuw te onderzoeken in hoeverre en hoe de Woningwet 1901 moest worden herzien. De nieuwe Staatscommissie werd ingesteld bij kb van 14 februari 1947 nr. 41, waarbij tevens de oude Staatscommissie werd ontbonden. Haar opdracht luidde om op grond van het eindverslag met de tekst van de ontwerpwet van 26 April 1940 van de oude Staatscommissie te onderzoeken of herziening van dit ontwerp nodig was.Bij dit onderzoek moesten nadrukkelijk ook de financiële paragrafen uit de Woningwet 1901 betrokken worden. Ook moest worden onderzocht hoe de rechtsgevolgen voortvloeiend uit de basisplannen voor de wederopbouw moesten worden geregeld.
De nieuwe Staatscommissie werd op 21 Maart 1947 geïnstalleerd door de minister van Openbare Werken en Wederopbouw. Zij bracht op 3 April 1950 haar eindverslag uit met de ontwerpwet en toelichting.
Samenstelling Staatscommissie 1938
Lid en voorzitter
Mr.dr. K.J. Frederiks, secretaris-generaal van het Departement van Binnenlandse Zaken.
Leden
W.J. Andriessen, lid van de Tweede Kamer der Staten-Generaal.
J. Bakker, administrateur bij het Departement van Financiën,
Dr.ir. F. Bakker Schut, inspecteur van de Volksgezondheid,
Mr. J.G.S.N. Beckers, lid van Gedeputeerde Staten van Limburg,
W. Drees, lid van de Tweede Kamer der Staten-Generaal,
Mr P.A. van der Drift, administrateur bij met Departement van Binnenlandse Zaken,
Jhr.ir. G. de Graeff, inspecteur van de Volksgezondheid, thans oud-inspecteur,
Jhr. M.J.I. de Jonge van Ellemeet, oud-directeur der Volkshuisvesting en Bouwpolitie van Rotterdam.
Ir. H. van der Kaa, hoofdinspecteur van de Volksgezondheid.
Mr. H.W.J. Mulder, administrateur bij de Provinciale Griffie van Zuid-Holland, raadadviseur bij het Departement van Binnenlandse Zaken,
H. van der Schaar, lid van de Gezondheidsraad,
Ir. L.S.P. Scheffer, hoof van de Afdeling Stadsontwikkeling van den Dienst van Publieke Werken van Amsterdam (voor het Nederlands Instituut voor Volkshuisvesting en Stedebouw).
J. Tjalma, burgemeester van Hoogeveen,
Mr, J. Wilkens, directeur van de Fries-Groningse en Nederlandse Hypotheekbank en lid van de Contact-commissie, gevormd door de georganiseerde hypothecaire crediteuren en debiteuren, belanghebbenden bij het onroerend goed.
Secretaris
P.A. Kouwenhoven, referendaris bij het Departement van Binnenlandse Zaken.
Adjunct-secretaris
Mr. C.J.M.A. van Rooy.
Samenstelling Staatscommissie 1947
Lid en voorzitter
Prof.mr.dr. G. van den Bergh, hoogleraar aan de Gemeentelijke Universiteit van Amsterdam.
Leden en ondervoorzitters
dr.ir. Z.Y. van der Meer, directeur-generaal van de Wederopbouw en de Volkshuisvesting,
Mr. P.A. van der Drift, raadadviseur bij het Ministerie van wederopbouw en volkshuisvesting.
Leden
W.J. Andriessen, lid van de Tweede Kamer der Staten-Generaal,
J. Bakker, raadadviseur bij het Ministerie van Financiën,
Dr.ir. F. Bakker Schut, directeur van het Bureau van de Rijksdienst voor het Nationale Plan, Hoofd-directeur van de Gemeentelijke Dienst voor Wederopbouw en Stadsontwikkeling te 's-Gravenhage,
J. Bommer, bestuurslid van de Nationale Woningraad,
Mr. H.N. Dutilh, hoofd van het Algemeen Secretariaat van de Centrale Directie van de Volkshuisvesting,
Ir. H. van de Kaa, fungerend president van de Rijksdienst voor het Nationale Plan,
E. Kupers, lid van de Tweede Kamer der Staten-Generaal,
H.H. Maenen, lid van gedeputeerde Staten van Limburg,
Mr. F.J.J.C.M. van Meerwijk, administrateur bij het Ministerie Van Financiën, plaatsvervangend thesaurier-generaal,
Jhr.ir. J. de Ranitz, hoofdingenieur-directeur van de Volkshuisvesting in de provincie Zeeland, architect-stedebouwkundige te Rotterdam,
Mw.mr. H.J.D. Revers, adjunct-directeur van de Vereniging van Nederlandse Gemeenten,
Mr. J. Riphagen, administrateur bij het Ministerie van Binnenlandse Zaken.
Mr. Dr. C.J.M.A van Rooy, burgemeester van Etten en Leur,
Ir. L.S.P. Scheffer, hoofd van de Afdeling Stadsontwikkeling van de Dienst van Publieke Werken van Amsterdam (voor het Nederlands Instituut
Voor Volkshuisvesting en Stedebouw),
A. Stapelkamp, lid van de Tweede Kamer der Staten-Generaal,
Dr.ir. P. Verhagen, adviseur voor stedebouwkundige aangelegenheden bij de Centrale Directie van de Wederopbouw en de Volkshuisvesting,
Mr. J. Vink, chef van de afdeling Openbare Werken en Volkshuisvesting der Gemeente Utrecht, directeur van het Bureau van de Rijksdienst voor het Nationale Plan,
Mr. J. Wilkens, directeur van de Fries-Groningse en Nederlandse Hypotheekbank en lid van de Contact-Commissie van belanghebbenden bij het onroerend goed.
Secretaris(esse)
Dr. S.O. van Poelje, referendaris bij het Ministerie van Wederopbouw en Volkshuisvesting, en mw.mr. G. Hanneman, planoloog bij de Rijksdienst voor het Nationale Plan.
Adjunct-secretaresse
Mw.mr. J.S. Verhagen, commies bij het Ministerie van Wederopbouw en Volkshuisvesting
Geschiedenis van het archiefbeheer
De verwerving van het archief
Overbrenging van een overheidsarchief
2.04
Aanwijzingen voor de gebruiker
Openbaarheidsbeperkingen
Volledig openbaar.
Materiële beperkingen
Aanvraaginstructie
Openbare archiefstukken kunnen online worden aangevraagd en gereserveerd. U kunt dit ook via de terminals in de studiezaal van het Nationaal Archief doen. Om te kunnen reserveren dient u de volgende stappen te volgen:
U maakt een profiel aan op www.gahetna.nl, en logt vervolgens in
Via de archiefinventaris (alleen de beschrijvingen met rode nummers) selecteert u het gewenste archiefstuk door op de knop 'Reserveren' te klikken
In het volgende scherm geeft u aan op welke dag u het archiefstuk wilt inzien
Indien u zich bevindt in de studiezaal en een tafelnummer heeft ontvangen kunt u dit nummer vermelden. Als u geen tafelnummer heeft kunt u tafelnummer 777 laten staan
Vervolgens bevestigt u uw reservering door deze te versturen.
Verwant materiaal
Beschikbaarheid van kopieën
Beschrijving van de series en archiefbestanddelen
- Adviezen omtrent wijziging van de Woningswet uitgebracht door de provinciale besturen gebaseerd op gegevens van gemeenten, 1937 - 1938; 1-2; 2 pakken
  - 1937, 1
  - 1938, 2
    per provincie geordend, Friesland ontbreekt
- Notulen en stukken van de plenaire vergaderingen, 1938 - 1940; 3-5; 3 pakken
  - Niet nader gespecificeerd, 3
  - Niet nader gespecificeerd, 4
  - Niet nader gespecificeerd, 5
- Notulen en stukken van de vergaderingen van de redactiecommissie, 1939 - 1940; 6; 1 pak
- Reacties van leden van de Staatscommissie en van instanties werkzaam op het gebied van de woningbouw op het voorontwerp-Woningwet, 1939 - 1940; 7; 1 pak
- Verslag van de Staatscommissie - 1938, met ontwerp van wet, 1940; 8; 1 omslag
- Reacties van provinciale besturen op het voorontwerp-Woningwet, 9; 1 omslag
- Verslag van de Staatscommissie - 1947, met ontwerp van wet, 1950; 10; 1 omslag
- Koninklijk Besluit betreffende de instelling van de Staatscommissie ter voorbereiding van een wijziging van de Woningwet. Afschrift., 1938; 11; 1 stuk
- Verzamelde Kamerstukken en aantekeningen betreffende de wijziging van de Woningwet in het zittingsjaar, 1913 - 1914; 12; 1 omslag
- Stukken betreffende het voorontwerp tot wijziging van de Woningwet, met nota's van de Stedebouwkundige Raad en van de Commissie tot wettelijke regeling van den Stedebouw., 1927 - 1931; 13; 1 omslag
- Stukken betreffende de wijziging van het Woningbesluit in verband met de herziening van de Woningwet., 14; 1 omslag
- Stukken betreffende de totstandkoming van de wet tot wijziging van de Woningwet en het Woningbesluit., 1929 - 1935; 15-16; 2 omslagen
  - 1929 - 1931; met het voorontwerp daterend uit 1928., 15
  - 1932 - 1935, 16
- Notulen van de Redactie - Commissie der Staatscommissie tot herziening van de Woningwet. Gestencild., 1939 - 1940; 17; 1 omslag
- Nota's met bijbehorende aantekeningen betreffende het wetsontwerp "Woningwet" opgesteld door de Redactie-Commissie., 1939 - 1940; 18-21; 4 omslagen
  - Eerste lezing., 18
  - Tweede lezing., 19
  - Derde Lezing, 20
  - Vierde Lezing, 21
- Concepten van de memorie van toelichting behorend bij het wetsontwerp " Woningwet", met drukproeven in de 1e - 4e lezing., 1939 - 1940; 22; 1 omslag
- Stukken betreffende de overgangsbepalingen behorend bij het wetsontwerp., z.d.; 23; 1 omslag
- Notulen van de Subcommissie A van de Staatscommissie ter behandeling van de stedebouwkundige vraagstukken. Gestencild., 24; 1 omslag
- Nota's uitgebracht door de Subcommissie A., 1938 en z.d.; 25; 1 omslag
- Nota's uitgebracht door de Subcommissie B betreffende bouwtechnische vraagstukken. Gestencild., 1938 - 1939; 26; 1 omslag
- Nota's betreffende het vraagstuk van woonwagens en woonschepen., 1939; 27; 1 omslag
- Nota's betreffende het vraagstuk van de Luchtbescherming., 1939; 28; 1 omslag
- Nota's " Nationaal Plan" houdende voorstellen tot wettelijke regeling van de ruimtelijke ordening op nationaal niveau., 1939; 29; 1 omslag
- Nota's betreffende de wettelijke regeling tot onteigening., 1939 - 1940; 30; 1 omslag
- Ingekomen Nota's van derden., 1937 - 1940; 31; 1 omslag.
- Ingekomen adviezen van het Staatstoezicht op de Volksgezondheid, Hoofdinspectie Volkshuisvesting., 1938; 32; 1 omslag
- Ingekomen nota van de Hoofdinspecteur der Volkshuisvesting bevattende een artikelsgewijze bespreking van het wetsontwerp., 33; 1 omslag
- "Stellingen", nota's van de Staatscommissie bevattende hun specifieke wensen, die in de te wijzigen wet tot uiting dienen te komen., 1939 en z.d.; 34; 1 omslag
- "Buitenlandse wetten", verzamelde wettelijke regelingen op volkshuisvestingsgebied uit de ons omringende landen. Gestencild., z.d.; 35; 1 omslag
- "Index", alfabetische index op trefwoorden en wetsartikelen met verwijzing naar ambtelijke nota's en correspondentie. Gestencild., z.d. (ca. 1938); 36; 1 omslag
  Deze aanvulling bestaande uit de inventarisnummers 11 t/m 26- betreft archivalia afkomstig van het lid van de Staatscommissie, ir. F. Bakker Schut, die in 1987 door het Gemeentearchief Den Haag aan de Tweede Afdeling van het Algemeen Rijksarchief werden overgedragen ( zie correspondentie 1987, D 1947). De omvang van dit materiaal bedraagt 0,4 mtr, De inventarisatie van deze aanvulling werd verricht door A.M. Tempelaars.